臺灣臺南地方法院刑事判決
110年度交易字第676號
公  訴  人  臺灣臺南地方檢察署檢察官
被      告  陳啓川



上列被告因過失傷害案件，經檢察官提起公訴（110年度調偵字
第1250號），本院判決如下：
    主  文
陳啓川犯過失傷害罪，處有期徒刑陸月，如易科罰金，以新臺幣
 1仟元折算1日。
    事  實
一、陳啓川於民國109 年5 月5 日15時45分許，駕駛車牌號碼00
    0-0000號營業大貨車，沿臺南市歸仁區臺86線公路由東向西
    方向行駛，行經該公路西向13.8公里處時，理應注意汽車行
    駛時，駕駛人應注意車前狀況及兩車並行之間隔，並隨時採
    取必要之安全措施，而依當時情形，又無不能注意之情形，
    竟疏於注意及此，貿然右偏行駛出路面邊線，適鄭智仁（另
    為不起訴處分) 駕駛車牌號碼000-0000號租賃小客貨車、搭
    載張明星（副駕駛座）、范振晁（後座）原同向在右前行駛
    ，於行經該處路肩時停車於該處（尚未熄火），陳啓川之大
    貨車車頭即追撞鄭智仁之小客貨車車尾而發生交通事故，張
    明星因此受有頭部及頸部挫傷等傷害，范振晁則受有左側髖
    關節脫臼併股骨頭骨折、胸部鈍傷併左側第五肋骨至第九肋
    骨及右側第六肋骨骨折及氣血胸等傷害。陳啓川於肇事後，
    在有偵查權限之機關或公務員發覺犯罪前，即向據報前來處
    理車禍之員警坦承肇事。
二、案經張明星、范振晁分別訴由臺南市政府警察局歸仁分局報
    請臺灣臺南地方檢察署檢察官偵查起訴。
    理  由
一、訊問被告陳啓川對於上開時、地因貿然右偏行駛，致追撞鄭
    智仁停於路肩之小客貨車車尾而發生交通事故，造成張明星
    、范振晁二人受傷之事實，業坦承不諱（見警卷第25-26頁
    、第3-7頁，偵一卷第19-23頁，本院卷第28頁、第42頁），
    核與證人即告訴人范振晁之證述（見警卷第17-19頁，偵一
    卷第19-23頁）、證人即告訴人張明星之證述（見警卷第21-
    23頁，偵一卷第19-23頁）及證人鄭智仁之證述（見警卷第2
    7-28頁、警卷第13-15頁、第9-11頁，偵一卷第19-23頁）相
    符，被告自白可堪信屬真實。此外，並有道路交通事故現場
    圖1份（見警卷第33頁）、道路交通事故調查表㈠、㈡各1份（
    見警卷第35-37頁）、道路交通事故照片13張（見警卷第43-
    55頁）及告訴人范振晁之國立成功大學醫學院附設醫院診斷
    證明書（見警卷第29頁）、告訴人張明星之台南市立醫院(
    委託秀傳醫療社團法人經營)診斷證明書（見警卷第31頁）
    可證。
二、按汽車行駛時，駕駛人應注意車前狀況及兩車並行之間隔，
    並隨時採取必要之安全措施：又除準備停車或臨時停車外，
    不得駛出路面邊線或跨越兩條車道行駛，道路交通安全規則
    第94條第3項、第98條第1項第5款分別定有明文。被告駕車
    時本應注意車前狀況及兩車並行之間隔，並隨時採取必要之
    安全措施，竟疏未注意，貿然右偏行駛出路面邊線，致撞及
    停於路肩之車輛乃發生本件車禍。因此，被告之駕車行為顯
    有違反上開道路交通安全規則情事，就車禍之發生自具有過
    失。另本件車禍經送臺南市車輛行車事故鑑定委員會鑑定結
    果，認被告為肇事原因；再送覆議結果，亦同此見解，此有
    臺南市車輛行車事故鑑定委員會110年1月8日南市交鑑字第1
    100093420號函暨附南鑑0000000案鑑定意見書1份（見偵一
    卷第31-34頁）及臺南市政府110年3月2日府交智安字第1100
    273509號函暨附臺南市車輛行車事故鑑定覆議委員會南覆00
    00000案覆議意見書1份（見偵一卷第37-40頁）可參，核與
    本院認定結果相同，足徵被告就本件車禍之發生確有過失無
    誤。本件告訴人張明星因此受有頭部及頸部挫傷等傷害，告
    訴人范振晁則受有左側髖關節脫臼併股骨頭骨折、胸部鈍傷
    併左側第五肋骨至第九肋骨及右側第六肋骨骨折及氣血胸等
    傷害，顯均與被告之過失行為間，有相當因果關係。綜上，
    本件事證已臻明確，被告二人犯行堪以認定，均應依法論科
    。
三、核被告陳啓川所為，係犯刑法第284條前段之過失傷害罪。
    被告以一駕車過失行為同時致告訴人張明星、范振晁受傷，
    係以一行為同時觸犯2個相同之罪名，為想像競合犯，應依
    刑法第55條規定，從一重之過失傷害罪處斷。又被告於肇事
    後，在未有偵查犯罪職務之機關或公務員發覺其為犯罪人前
    ，即向至現場處理本件道路交通事故，尚不知肇事者為何人
    之臺南市政府警察局歸仁分局交通分隊員警供承其肇事犯罪
    ，自首並接受裁判等情，有臺南市政府警察局歸仁分局交通
    分隊道路交通事故肇事人自首情形紀錄表1件（見警卷第39
    頁）可參，爰依刑法第62條前段之規定減輕其刑。爰審酌被
    告駕駛車輛未能注意道路交通安全規則謹慎行駛，為肇事原
    因，造成告訴人二人受傷之結果，被告犯後固已供承不諱，
    犯後態度尚稱良好，但迄今仍未能與告訴人達成和解賠償告
    訴人之損害，參酌告訴人二人所受傷害之輕重，暨被告海軍
    士校畢業之教育程度，與配偶、兒子、媳婦及4個孫子同住
    ，平日開大貨車為業及告訴人請求從重量刑等一切情狀，量
    處如主文所示之刑，並諭知易科罰金之折算標準，以資懲儆
    。
據上論斷，應依刑事訴訟法第299條第1項前段，刑法第284條、
第55條、第41條第1項前段、第62條前段，刑法施行法第1條之1
第1項、第2項前段，判決如主文。
本案經檢察官莊立鈞提起公訴，檢察官董和平到庭執行職務。

中　　華　　民　　國　　110 　年　　9 　　月　　22　　日
　　　　　　　　　刑事第二庭    法　官　彭喜有
以上正本證明與原本無異
如不服本判決應於收受本判後20日內向本院提出上訴書狀，並應
敘述具體理由。其未敘述上訴理由者，應於上訴期間屆滿後20日
內向本院補提理由書狀（均須按他造當事人之人數附繕本）「切
勿逕送上級法院」。
  　　　　　　　　　　　　　　　書記官　陳冠廷
中　　華　　民　　國　　110 　年　　9 　　月　　22　　日
附錄本案論罪科刑法條全文
中華民國刑法第284條：
因過失傷害人者，處 1 年以下有期徒刑、拘役或 10 萬元以下
罰金；致重傷者，處 3 年以下有期徒刑、拘役或 30 萬元以下
罰金。